【裁判字號】    98,抗,1099
【裁判日期】    980730
【裁判案由】    假扣押
【裁判全文】
臺灣高等法院民事裁定                  98年度抗字第1099號
抗  告  人  乙○○
代  理  人  林永頌律師
            張譽尹律師
            陳怡君律師
相  對  人  財團法人證券投資人及期貨交易人保護中心
法定代理人  甲○○
代  理  人  林俊宏律師
            陳譓伊律師
上列當事人間聲請假扣押事件，抗告人對於中華民國98年3月27
日臺灣士林地方法院98年度全字第16號裁定提起抗告，本院裁定
如下：
    主  文
抗告駁回。
抗告訴訟費用由抗告人負擔。
    理  由
一、按債權人就金錢請求或得易為金錢請求之請求，欲保全強制
    執行者，得聲請假扣押；假扣押非有日後不能強制執行或甚
    難執行之虞者，不得為之；請求及假扣押之原因應釋明之，
    民事訴訟法第522條第1項、523條第1項、第526條第1項分別
    定有明文。又假扣押之聲請，聲請人僅須就請求及假扣押之
    原因為釋明，而法院僅須就聲請人釋明之證據信其大概如此
    即可。次按保護機構為維護公益，於其章程所定目的範圍內
    ，對於造成多數證券投資人或期貨交易人受損害之同一證券
    、期貨事件，得由20人以上證券投資人或期貨交易人授與訴
    訟或仲裁實施權後，以自己之名義，起訴或提付仲裁；保護
    機構依證券投資人及期貨交易人保護法第28條規定提起訴訟
    ，聲請假扣押、假處分時，應釋明請求及假扣押、假處分之
    原因。法院得就保護機構前項聲請，為免供擔保之裁定，證
    券投資人及期貨交易人保護法第28條第1項前段及第34條亦
    分別定有明文。
二、相對人於原法院聲請意旨以：債務人雅新實業股份有限公司
    （下稱雅新公司）為上市公司股票之發行人，因該公司及負
    責人黃恒俊、董事、監察人、經理人、主經辦會計、簽證會
    計師及其所屬會計師事務所人員（抗告人係擔任雅新公司董
    事長之特別助理，負責成品事業業務）之故意或過失，自民
    國（下同）95年1月10日起公告每月之營收資訊及94年度至9
    5年度第3季財務報表有虛偽不實情事，致如聲請狀附表一所
    示之授權人誤信該不實財務報表，於95年1月11日起至96年4
    月3日止分別買進雅新公司股票，迄今仍持有雅新公司股票
    ，或於96年4月3日雅新公司發布財務報表有重大錯誤之訊息
    ，股價重挫後，始賣出所持有雅新公司股票，而受有損害，
    依證券交易法第20條、第20條之1及第157條之1、民法第28
    條、第184條、第679條及第681條、公司法第23條、會計師
    法第17條及第18條等規定，應可請求原裁定所載包括抗告人
    在內之債務人負連帶損害賠償責任。考量現行民事訴訟制度
    處理證券損害賠償訴訟，須耗時多日，且債務人多有將財產
    轉移至他人名下或逃逸海外，以規避日後賠償，加以本件求
    償金額龐大，債務人之財產顯不足支付，非即時查扣無法確
    保日後債權之行使，為免債務人於訴訟程序中脫產，有日後
    不能強制執行或甚難執行之虞，爰聲請就原裁定所載債務人
    之財產於新臺幣（下同）29億9,862萬9,332元之範圍內為假
    扣押。又相對人係依證券投資人及期貨交易人保護法成立之
    保護機構，依同法第28條規定提起團體訴訟，具有相當公益
    性，且團體訴訟之求償金額甚鉅，若依實務上保全程序需繳
    納擔保金，恐影響保護基金之運作，無法發揮藉團體訴訟保
    障投資大眾之功能，請准免供擔保等語。
三、原裁定以：相對人就所主張之請求及假扣押之原因，已為相
    當之釋明，另審酌相對人係依證券投資人及期貨交易人保護
    法成立之保護機構，依該法提起團體訴訟，在使投資人之損
    害能獲得賠償，有穩定經濟、金融秩序穩定之功能，具有相
    當之公益性，且其授權人眾多，求償之金額甚高，訴訟終結
    尚需時日，如長時間提供擔保金，恐影響保護基金之運作，
    致無法發揮保障投資大眾之功能，爰准相對人之請求，免供
    擔保得就債務人之財產，在29億9,862萬9,332元之範圍內為
    假扣押。
四、抗告人抗告意旨以：相對人未就伊確有浪費財產、增加負擔
    、就其財產為不利益之處分、將成為無資力之狀態、將移往
    遠地、隱匿財產等假扣押原因為具體說明及提出可即時調查
    之證據，僅以團體訴訟時間冗長、他案債務人多有隱匿財產
    情形、本案請求賠償金額龐大等，作為日後有不能強制執行
    或甚難執行之理由。又伊僅負責雅新公司之業務，並未製作
    不實財務報表或掏空公司，相對人稱因公益而有假扣押必要
    ，對伊並不適用，且伊未為任何犯罪行為，銀行帳戶、薪資
    均遭扣押，影響伊生活甚鉅云云。
五、經查：
  (一)相對人主張抗告人為雅新公司董事長黃恒俊（抗告人之父）
    之特別助理，負責該公司成品事業業務，復經雅新公司董事
    兼總稽核莊寶玉（抗告人之母）指派負責掌管彼等另行設立
    之景新科技股份有限公司（下稱景新公司）之業務，因抗告
    人涉嫌違反證交法第171條第1項之規定，使雅新公司與景新
    公司為不合營業常規之不利益交易，業經臺灣士林地方法院
    檢察署檢察官提起公訴等情，有相對人提出之訊問筆錄及臺
    灣士林地方法院檢察署檢察官96年度偵字第13518號、14623
    號至第14633號、第15075號、97年度偵字第2173號、2939號
    、第3689號至第3693號起訴書可稽（見本院卷第29頁背面、
    原法院卷第121頁至第133頁），依該起訴書所載，抗告人有
    圖利景新公司而損及雅新公司利益，且使有負責編製、查核
    公司財務報表權限者為不實之財務報表及掏空雅新公司，致
    雅新公司發布財務報表有重大錯誤之訊息後股價連續重挫，
    廣大投資人因而受有合計29億9,862萬9,332元之投資損失，
    堪認相對人就假扣押之請求，已為相當之釋明。至抗告人抗
    告伊未製作不實財務報表或掏空公司，且未為任何犯罪行為
    云云，核屬相對人之實體請求有無理由之範疇，非本件假扣
    押程序所得審酌。
  (二)因雅新公司財務報表不實致受有損害之投資人人數為5,292
    人，彼等授權相對人為團體訴訟求償之金額共計29億9,862
    萬9,332元，有授權人名單及求償金額一覽表可憑（見法院
    卷第18頁至第89頁）。而參諸團體訴訟之程序冗長，求償金
    額龐大，法院需相當時日之調查，債務人為逃避債權人之求
    償，多有將資產移轉至他人名下或逃避海外之情形，若俟法
    院判決確定始得對之強制執行，恐有日後不能強制執行或甚
    難執行之虞，堪認相對人就假扣押之原因亦已為相當之釋明
    ，足使法院形成大致可採之心證。
  (三)相對人係依證券投資人及期貨交易人保護法成立之保護機構
    ，依該法經受害投資人授權後提起團體訴訟，旨在使投資人
    之損害能獲得賠償，具有公益性質，且其授權人眾多，求償
    之金額亦鉅，訴訟終結尚需時日，如長時間提供擔保金，恐
    影響保護中心之運作。原法院准相對人之請求免供擔保，得
    就抗告人與黃恒俊等債務人之財產，在29億9,862萬9,332元
    之範圍內為假扣押，核無不合。抗告意旨指摘原裁定不當，
    聲明廢棄，為無理由，應予駁回。
據上論結，本件抗告為無理由，裁定如主文。
中    華    民    國    98    年    7     月    30    日
                    民事第十二庭
                        審判長法  官  陳駿璧
                              法  官  陳邦豪
                              法  官  王麗莉
正本係照原本作成。
本裁定除以適用法規顯有錯誤為理由外，不得再抗告。如提起再
抗告，應於收受後10日內委任律師為代理人向本院提出再抗告狀
。並繳納再抗告費新台幣１千元。
中    華    民    國    98    年    7     月    30    日
                              書記官  余姿慧


司法院資訊處製作；財團法人民間司法改革基金會備份。
